最高法院刑事判決　　　　　　九十四年度台上字第六三一九號
　　上　訴　人　乙○○
　　　　　　　　　　　　樓之1.
　　　　　　　　甲○○
　　　　　　　　　　　　9號之.
　　上 列一 人
　　選任辯護人　李建賢律師
上列上訴人等因毀損建築物案件，不服台灣高等法院中華民國九
十一年十二月五日第二審判決（九十一年度上訴字第三二一號，
起訴案號：台灣台北地方法院檢察署八十八年度偵字第二四八四
二號），提起上訴，本院判決如下：
    主  文
原判決撤銷，發回台灣高等法院。
    理  由
本件原判決認定：上訴人乙○○、甲○○二人於民國八十七年三
月間，共同仲介案外人劉宏晉向何小棟購買坐落於台北市○○區
○○段二小段三七地號土地（實際所有權人為何小棟，惟信託登
記於謝坤龍名下）。嗣因何小棟認該土地上有門牌號碼為台北市
○○街七十五巷十七之一號之建築物，分屬台北市廣西同鄉會（
前棟屋主）及邱劉貴華（後棟屋主）所有，拆遷問題始終未能解
決，無法使用，乃願以每坪低於市價即新台幣（下同）七十萬元
出售，但須由買方負責處理地上物，而劉宏晉則以須先處理地上
物後，同意以每坪八十萬元購買，其中除差價每坪十萬元歸甲○
○所有外；復另給付每坪三萬元之仲介金，乙○○、甲○○曾多
次一同前去與邱劉貴華、張林翠磐等現住戶協調搬遷事宜，乙○
○並向張林翠磐取得搬遷同意書，惟仍有邱劉貴華等人未能達成
協議，乙○○、甲○○為取得高額仲介金，即決定自行僱工強制
將該地上物拆除，乃推由甲○○持用張林翠磐之搬遷同意書向劉
宏晉表示將負責處理地上物，同時通知劉宏晉、何小棟於八十七
年四月二十日簽定買賣契約書，甲○○、乙○○即與知情代書詹
守仁（業經本院（原審法院）以毀損建築物罪判處有期徒刑一年
確定）基於概括犯意聯絡，先推由詹守仁於八十七年四月十九日
上午，指揮不知名之成年工人約三十人將前棟房屋拆除，並因擅
自搬移後棟房屋之承租人幕後企業有限公司（下稱幕後公司）存
放於屋內之燈具等物品，致損壞該等物品，二人復於同年二十六
日上午，再次僱工將邱劉貴華所有之後棟房屋拆除，並因而損壞
幕後公司置放於該屋內之燈具等物品等情，因而撤銷第一審諭知
上訴人等均無罪之判決，改判論處上訴人等共同連續毀損他人建
築物，各處有期徒刑一年二月；固非無見。
惟查：(一)依原判決理由欄之說明：「被告乙○○、甲○○二人，
前經台灣台北地方法院檢察署以八十七年偵字第一０八六六、一
六一三六號處分不起訴確定，……惟乙○○曾於八十七年三月十
八日，與前棟房屋承租人張林翠磐達成搬遷協議，張林翠磐同意
於同月二十八日搬遷，乙○○則允諾給付三十五萬元，張林翠磐
已依約搬遷完畢之事實，亦經證人張林翠磐於該案證述屬實，並
有搬遷同意書及承諾書影本各一紙在卷可證，該等事證係屬於不
起訴處分後之新證據，公訴人再行起訴，自無不合」（原判決正
本第三頁）；似以系爭搬遷同意書為再行起訴之新證據，然於理
由欄六－(二)則謂：「被告乙○○坦承自張林翠磐取得搬遷同意書
後，交付甲○○及羅宗熹，而該搬遷同意書因乙○○拒不提出，
致無法逕行審認記載之內容」（原判決正本第十頁、第十一頁）
；有理由相互矛盾之違法；又該搬遷同意書之內容究竟如何？此
攸關該搬遷同意書是否得為新證據之認定，原審未切實查明，亦
有可議。(二)科刑之判決，須將認定之犯罪事實詳記於事實欄，然
後於理由欄說明所憑之證據，以使事實與理由兩相一致，方為合
法。本件原判決於事實欄認定：「二人（指上訴人等）於同（八
十七）年月二十日上午，再次僱工將邱劉貴華所有之後棟房屋拆
除，並因而損壞幕後公司置放於該屋內之燈具等物品」（原判決
正本第二頁）；雖於理由欄說明上訴人等有拆除系爭房屋之動機
，然就認定上訴人等僱工拆除系爭房屋之犯罪事實，並未於理由
欄說明其所憑之證據及認定之理由，有理由不備之違法。(三)按同
謀共同正犯，因其並未參與犯罪構成要件之實施行為，僅係以其
參與犯罪之謀議為其犯罪構成要件之要素，須以嚴格之證據證明
其參與謀議，此與一般參與分擔犯罪構成要件行為之共同正犯，
對其事前有無參與犯罪之謀議，無須嚴格證據證明者不同，從而
同謀共同正犯如何參與謀議及參與共同謀議之範圍如何，自應於
判決之事實欄明白認定，並於理由欄內說明其所憑之證據及認定
之理由，否則即有違誤。本件原判決於事實欄認定：「甲○○、
乙○○與知情代書詹守仁基於概括犯意聯絡，推由詹守仁於八十
七年四月十九日上午，指揮不知名之工人，將前棟房屋拆除」，
於理由欄說明上訴人等係同謀共同正犯（原判決正本第二十三頁
）；雖於理由欄內一再強調上訴人等有拆除系爭房屋而獲取每坪
十萬元高額佣金之動機，然詹守仁於八十七年四月十九日僱工拆
除前棟房屋，上訴人等事前究如何參與謀議？謀議之範圍又如何
？原判決於事實欄未具體認定，於理由欄亦未明，自有未合。
又原判決既認定詹守仁僱工拆除前棟房屋，上訴人等係同謀共同
正犯，竟又於理由欄謂：「本件土地上房屋確係被告二人僱工拆
除無訛」，有理由矛盾之違誤。(四)原判決於理由欄說明：「倘本
件土地上房屋係由買受人劉宏晉處理，被告二人何須多次出面協
調現住戶搬遷﹖被告乙○○更無自願支付三十五萬元，以換求張
林翠磐搬遷之必要，顯見證人何小棟、熊仁輝所稱地上物由買受
人劉宏晉處理，要非屬實」（原判決正本第二十頁）；然證人劉
宏晉於第一審法院八十八年度訴字第四００號案件審理時供稱：
「四月二十日簽契約，契約上是寫產權清楚的，建物由我們處理
，第七條很清楚的註明地上物由甲方（劉宏晉）處理」；原判決
上開說明即與上引卷內資料不符，有證據上理由矛盾之違法。(五)
原判決於事實欄認定：「詹守仁於八十七年四月十九日上午，指
揮不詳姓名之工人約三十人將前棟房屋拆除，並因擅自搬移後棟
房屋之承租人幕後公司存放於屋內之燈具等物品，致損壞該等物
品；二人復於同年月二十六日清晨，再次僱工將邱劉貴華所有之
後棟房屋拆除，並因而損壞幕後公司置放於該屋內之燈具等物品
」；如果無訛，其於搬移幕後公司燈具時，導致燈具損壞，是否
因過失而致燈具損壞？能否另行論處刑法第三百五十四條之毀損
罪？原判決未深入審究，殊有違誤。綜上，應認原判決有撤銷發
回之原因。
據上論結，應依刑事訴訟法第三百九十七條、第四百零一條，判
決如主文。
中　　華　　民　　國　九十四　年　十一　　月　 十一 　日
                      最高法院刑事第一庭
                          審判長法官  施　文　仁
                                法官  林　永　茂
                                法官  蕭　仰　歸
                                法官  王　居　財
                                法官  林　開　任
      本件正本證明與原本無異
                                      書  記  官
中　　華　　民　　國　九十四　年　十一　　月　 十七 　日
                                                      Ｋ
